臺灣高等法院刑事判決　　　　　　　 100年度交上訴字第91號
上　訴　人　臺灣臺北地方法院檢察署檢察官
被　　　告　王羽同
輔　佐　人　吳碧慧
上列上訴人因被告犯公共危險等罪案件，不服臺灣臺北地方法院
100年度交訴字第46號，中華民國100年5月31日第一審判決（起
訴案號：臺灣臺北地方法院檢察署100年度偵字第6534號），提
起上訴，本院判決如下：
    主  文
上訴駁回。
    理  由
一、公訴意旨略以：被告王羽同於民國99年10月16 日下午3時30
    分許，騎乘車牌號碼301-GET 號機車，行經新北市○○區○
    ○路112 號前，本應注意車前狀況，並隨時採取必要之安全
    措施，以避免危險之發生，而依當時狀況，並無不能注意之
    情事，竟疏未注意及此，適有告訴人邱昌源停放機車，自路
    旁停車格走出時，為被告所騎乘機車，不慎由背後擦撞，致
    告訴人受有背挫傷之傷害。被告肇事後未停車察看、救護，
    便逕行騎乘上開機車逃逸，經告訴人記下車號報警，始為警
    查獲，因認被告涉犯刑法第284條第1項前段之過失傷害罪嫌
    及同法第185條之4之肇事逃逸罪嫌。
二、按犯罪事實應依證據認定之，無證據不得認定犯罪事實，不
    能證明被告犯罪者，應諭知無罪之判決，刑事訴訟法第 154
    條第2 項、第301 條第1 項分別定有明文。又刑事訴訟法第
    161 條第1 項規定：檢察官就被告犯罪事實，應負舉證責任
    ，並指出證明之方法。因此，檢察官對於起訴之犯罪事實，
    應負提出證據及說服之實質舉證責任。倘其所提出之證據，
    不足為被告有罪之積極證明，或其指出證明之方法，無從說
    服法院以形成被告有罪之心證，基於無罪推定之原則，自應
    為被告無罪判決之諭知，最高法院92年臺上字第128 號判例
    可資參照。
三、公訴人認被告涉有上開犯嫌，無非以被告之供述、告訴人之
    指述、道路交通事故現場圖、道路交通事故初步分析研判表
    、醫院診斷證明書等為其論據。訊據被告固坦承於上開時間
    ，騎乘車牌號碼301-GET 號機車行經前揭地點之事實，惟堅
    決否認有何過失傷害及肇事逃逸之犯行，辯稱：伊並未與告
    訴人發生擦撞，亦無肇事逃逸等語。
四、經查：
  (一)被訴過失傷害部分：
  1.就告訴人如何受傷部分，告訴人先於警詢時指稱：其剛將機
    車停在停車格，站在停車格旁邊，突然有部重機車速度很快
    的直接撞擊其下背部等語（偵卷第5 頁），嗣於檢察官訊問
    時指稱：後面一個人騎機車撞過來，被前輪撞到背部，其有
    倒在地上等語（偵卷第36至37頁），後於原審審理時具結證
    稱：當時伊要到附近補習班教書，把機車停好走出來，走出
    來後有一輛機車從後面撞過來，把伊撞倒，機車撞到伊的位
    置是在路邊停車格走出來一點，約兩、三步的距離，伊剛停
    好車，提著包包走出來，面向民族路口的綠燈，伊是171 公
    分，感覺到後背被撞到，所以才會去看那輛機車的號碼，伊
    被撞到的感覺就類似機車前緣的部分，伊並沒有看到被告機
    車的前輪撞到伊背部，伊是感覺被撞。被撞之後伊往後倒，
    是重心不穩跌倒，有用手撐著地叫一聲，被告往民族路方向
    右轉加速離去。當天伊到醫院去驗傷時，有主訴四肢外傷、
    下肢鈍傷、周邊重度疼痛、左腰痛，最後醫生診斷證明書只
    有開背挫傷，因為只有腰痛，其他沒有診斷出傷害。醫生是
    根據伊主訴腰痛，才開背部挫傷等語（見原審卷第36至38頁
    ）。於本院卻稱：何部分被撞，已不太記得，僅稱其有跌倒
    以手撐地等語（見本院卷第63頁）。又以告訴人當庭所繪之
    圖示（見本院卷第65頁），似背對著機車，由機車自後方撞
    及，但告訴人稱其遭撞擊後往後倒，惟若遭機車前輪自背後
    撞擊，若非往前撲倒，應會往後撞在機車前車頭上，但告訴
    人卻是「往後倒，重心不穩，以手撐地」，而與常情不符。
  2.依照財團法人佛教慈濟綜合醫院台北分院（以下稱慈濟醫院
    ）100年5月14日慈新醫文字第1000598號 函所附告訴人病歷
    （見原審卷第16至18頁），可見告訴人於99年10月16日下午
    5 時41分急診到院時，雖主訴「四肢外傷、下肢鈍傷、急性
    周邊重度疼痛（8～10）。走路被機車撞現左腰痛。」但經
    值班醫師客觀檢視後，僅認定「Back：tender  over  left
    flank area and L-spine area and left buttock」（背面
    ：左後腰、腰椎及左臀部疼痛），並在人體圖之左背下方靠
    近腰部處圈起註記「mild  tender」（輕微疼痛）。而軀幹
    背部之撞擊傷害，通常統稱為背部挫傷，復據慈濟醫院函復
    說明，有慈濟醫院100 年8 月23日慈新醫文字第1001010 號
    函所附告訴人病情說明書、醫療費用收據、急診檢傷護理評
    估紀錄表在卷可參（見本院卷第32至38頁）。此與告訴人上
    開證述其至醫院檢驗只有腰痛，其他沒有診斷出傷害，醫生
    係根據其主訴腰痛，才開背部挫傷（見原審卷第37至38頁）
    等語相符。是告訴人身上並未檢視出任何瘀傷或傷口，僅因
    其所稱「腰痛」，而認定其左腰處疼痛，才開立「背挫傷」
    之診斷證明書乙情，堪以認定。然而「疼痛」係個人主觀之
    感覺，客觀上無從檢驗，在外觀上全無任何紅腫、瘀青或傷
    口之情況下，能否僅因告訴人片面自稱「疼痛」，即據以認
    定其因本件事故而受有傷害，亦非無疑。更何況告訴人雖然
    「往後倒、以手撐地」，但除所稱「腰痛」外，並未檢出四
    肢或其他部位有任何「倒地」應有之傷勢，連些微的擦傷、
    瘀青都沒有，益顯其所稱遭撞之部位與其遭撞後往後倒，並
    以手撐地之情節，有違常態。雖檢察官上訴意旨認應傳喚醫
    院製作診斷證明書及製作病歷之醫師到庭作證，因慈濟醫院
    業已函復告訴人病情說明書等資料供本院參酌（附於本院卷
    第32至38頁），本院認事理已明，並無傳喚之必要。
  3.又告訴人所稱受傷部位係其左腰部，乃位於人體中間，而告
    訴人約170 公分業據其自陳在卷，被告之機車輪胎上緣離地
    面高度約40公分，大約僅至小腿或膝蓋部分，與其所稱「背
    部遭被告機車前輪撞擊」高度實有相當差距，有照片在卷可
    佐（見本院卷第82頁）。告訴人究否遭被告騎乘機車撞擊受
    傷，益啟人疑竇。
  4.綜上所述，診斷證明雖記載「背挫傷」，然僅依告訴人所稱
    係因其主訴腰痛而據以開立，且依病歷記載亦僅有左腰疼痛
    ，是否能僅依其單人而有瑕疵之指述，即認有因本件事故成
    傷，並非無疑。從而依現存證據，尚難認定被告有何過失傷
    害之犯行。
  (二)被訴肇事逃逸部分：
    本件既無積極證據證明，被告有無駕車撞擊告訴人的肇事行
    為，以及告訴人有否因此受傷，已如前述，則更無從認定被
    告有何肇事致人受傷後逃逸之情事。
五、綜上所述，本件被告雖於前揭時間、地點騎乘機車行經該處
    ，惟依前揭說明，難認被告有何過失傷害及肇事逃逸之行為
    。檢察官上訴意旨略以：原判決認診斷證明書記載：「背挫
    傷」與病歷表記載不符，而認診斷證明書之記載不可採，然
    此兩份文件不符之處應由製作之醫師說明，不應依據告訴人
    之陳述而逕為論理，指摘原審判決被告無罪，有判決不適用
    法則及適用被告自白之法則不當之違背法令等語。惟醫師既
    依告訴人之主訴症狀而為病歷上之記載，並作醫學上之診斷
    ，自應以病歷上之記載為判斷依據。且並無證據證明告訴人
    「背挫傷」，係遭被告騎車撞擊所致，難認被告涉有過失傷
    害及肇事逃逸之犯行等情，業經原審於理由欄內詳予敘明各
    證據取捨之理由，並無違反論理法則及經驗法則，而對被告
    為無罪之諭知，核無不當，應予維持。檢察官上訴意旨，仍
    係就原審依職權為證據取捨及心證形成之事項，反覆爭執，
    均無可採，復未就其主張另提出積極證據以實其說，其上訴
    為無理由，應予駁回。
據上論斷，應依刑事訴訟法第368條，判決如主文。
本案經檢察官呂光華到庭執行職務。
中    華    民    國   100    年    12    月    29    日
                  刑事第十九庭  審判長法  官  鄧振球
                                      法  官  曾德水
                                      法  官  潘翠雪
以上正本證明與原本無異。
檢察官如不服本判決，應於收受送達後10日內向本院提出上訴書
狀，其未敘述上訴之理由者並得於提起上訴後10日內向本院補提
理由書（均須按他造當事人之人數附繕本）「切勿逕送上級法院
」。
刑事妥速審判法第9條
除前條情形外，第二審法院維持第一審所為無罪判決，提起上訴
之理由，以下列事項為限：
一、判決所適用之法令牴觸憲法。
二、判決違背司法院解釋。
三、判決違背判例。
刑事訴訟法第三百七十七條至第三百七十九條、第三百九十三條
第一款規定，於前項案件之審理，不適用之。
                                      書記官  朱家賢
中    華    民    國   100    年    12    月    29    日